臺灣板橋地方法院民事判決　八十九年度簡上字第二五四號
　　上　訴　人　乙○○
　　被　上訴人　甲○○
右當事人間請求給付票款事件，上訴人對於中華民國八十九年六月八日本院三重簡易
庭八十九年度重簡字第六四七號第一審判決提起上訴，本院判決如左：
    主  文
原判決廢棄。
被上訴人在第一審之訴駁回。
第一、二審訴訟費用由被上訴人負擔。
    事  實
甲、上訴人方面：
一、聲明：如主文所示。
二、陳述：除與原判決記載相同者，茲引用之外，補稱：
    附表所載之二紙支票不是上訴人簽發的，是上訴人之妻蔡佩樺偷上訴之印章及支
    票簽發的，上訴人從來沒有要蔡佩樺幫上訴人簽發附表所示之支票，上訴人都不
    知道蔡佩樺簽發系爭支票予被上訴人之事，直到跳票後上訴人才知道此事。
三、證據：除援用第一審所提證據外，並聲請訊問證人蔡佩樺。
乙、被上訴人方面：
一、聲明：上訴駁回。
二、陳述：除與原判決記載相同者，茲引用之外，補稱：
    上訴人與證人蔡佩樺係夫妻，故蔡佩樺之證詞係事先與上訴人串通的，不足採信
    。
三、證據：援用第一審所提證據。
丙、本院依職權調閱本院民國九十年度訴字第三二六號刑事卷（內尚含臺灣板橋地方
    法院檢察署八十九年度他字第三三一六號卷、偵字第二三０八號卷、偵字第四四
    ０七號卷、偵字第五０四六號卷、偵字第五三五六號卷）；並依職權查詢證人蔡
    佩樺之臺灣高等法院前案紀錄表。
    理  由
一、被上訴人起訴主張：其執有上訴人簽發如附表所示之支票二紙，詎經向付款人為
    付款之提示，竟均遭退票，依法自得請求上訴人給付系爭支票票款及如附表所示
    各票面金額自提示日起，均至清償日止之法定遲延利息等語。
二、上訴人則以：系爭支票不是上訴人簽發的，是上訴人之妻蔡佩樺偷上訴人之印章
    及支票簽發的，上訴人從來沒有要蔡佩樺幫上訴人簽發附表所示之支票，上訴人
    都不知道蔡佩樺簽發系爭支票予被上訴人之事，直到跳票後上訴人才知道此事等
    語，資為抗辯。
三、經查：
    證人蔡佩樺到庭證稱：「（系爭支票是否你開立？是否有經過上訴人的同意？）
    是我開的沒有錯，我沒有經過上訴人事前的允許及事後的同意，事後跳票銀行通
    知他他才知道，以前我從來沒有幫我先生開過票，支票及印章都放在我先生的公
    事包。」、「（諭知證人可能涉犯刑事竊盜及偽造有價證券罪，就證人所述再次
    詢問證人？）我確實沒有經過我先生的同意就開票，我並不是要幫我先生脫免票
    據責任。」等語（見本院八十九年九月二十一日準備程序筆錄），核與上訴人上
    開有關系爭支票並非彼所簽發，係彼之妻蔡佩樺未經同意，擅自簽發之抗辯相符
    。抑且，「蔡佩樺前因積欠甲○○（按即被上訴人）借款，而遭甲○○催討時，
    竟基於意圖供行使之用之意，先竊取其夫即乙○○（按即上訴人）放置在臺北縣
    新莊市○○街三十五巷九號七樓住處房間內衣櫥內之系爭空白支票後，先後於八
    十八年十二月二十八日、八十九年一月十八日，在臺北市新光三越百貨公司站前
    店內七至八樓之樓梯間，連續在如附表編號一、二所示之空白支票上分別填載二
    十九萬元、五十萬元，發票日期分別為八十八年十二月二十日、八十九年一月十
    八日，並盜用乙○○之印章於上開二張支票上，而連續偽造該等支票，並於偽造
    支票之當日即交付予甲○○，而連續行使之」，而遭本院認定蔡佩樺係犯偽造有
    價證券之罪，並就上開偽造有價證券之部分，判處蔡佩樺有期徒刑三年二月，並
    於九十年十月二十六日判決確定在案等情，此有卷附臺灣板橋地方法院檢察署八
    十九年度偵字第四四０七號（尚含五０四六號、五三五六號）起訴書、本院九十
    年度訴字第三二六號刑事判決與本院行文臺灣板橋地方法院檢察署有關前開刑案
    已判決確定之公文各一件可稽，上情並經本院依職權調閱本院九十年度訴字第三
    二六號刑事卷（內尚含臺灣板橋地方法院檢察署八十九年度他字第三三一六號卷
    、偵字第二三０八號卷、偵字第四四０七號卷、偵字第五０四六號卷、偵字第五
    三五六號卷），審核無誤。足徵上訴人主張系爭支票係蔡佩樺所偽造，並非上訴
    人簽發予被上訴人一節，堪以採信。
四、按「在票據上簽名者，依票上所載之文義負責」，票據法第五條第一項定有明文
    。反面言之，如未在票據上簽名，或未曾授權、同意他人在票據上簽名，自毋需
    負票據之責任，此為當然之理。再按「盜用他人印章為發票行為，即屬票據之偽
    造。被盜用印章者，因非其在票據上簽名為發票行為，自不負發票人之責任，此
    項絕對的抗辯事由，得以對抗一切執票人」，最高法院著有五十一年度臺上字第
    三三０九號判例可稽。系爭支票既非上訴人所簽發，而係蔡佩樺未經上訴人之同
    意擅自偽造，迭如前述，則揆諸首開說明，上訴人自無給付支票票款予被上訴人
    之義務。被上訴人空言主張，上訴人應係事前知悉並同意蔡佩樺以上訴人名義簽
    發系爭支票予被上訴人，然未舉證以實其說，並不足取。
五、綜上所述，上訴人抗辯系爭支票並非上訴人所簽發，而係蔡佩樺未經上訴人之同
    意擅自偽造，自屬可信，被上訴人主張系爭支票係上訴人所簽發，或上訴人應事
    前知悉並同意蔡佩樺以上訴人名義簽發系爭支票予被上訴人，並不足採。從而，
    被上訴人本於票據之法律關係，請求上訴人給付系爭支票票款及如附表所示各票
    面金額分別自提示日起，均至清償日止之法定遲延利息，為無理由，不應准許。
    原審判命上訴人給付被上訴人新臺幣（下同）七十九萬元，及如附表所示各票面
    金額分別自提示日起，均至清償日止，按年息百分之六計算之之法定遲延利息，
    並依職權為假執行之宣告，自有未洽。上訴意旨指摘原判決不當，求予廢棄改判
    ，為有理由。自應由本院予以廢棄改判，如主文第二項所示。
六、結綸：本件上訴為有理由，依民事訴訟法第四百三十六條之一第三項、第四百五
    十條、第七十八條，判決如主文。
中　　　華　　　民　　　國　　九十一　　年　　　一　　　月　　 二十二 　日
                          臺灣板橋地方法院民事第二庭
                              審判長法　官　陳忠行
                              　　　法　官　絲鈺雲
                              　　　法　官　許必奇
右正本證明與原本無異。
不得上訴。
中　　　華　　　民　　　國　　九十一　　年　　　一　　　月　　 二十二 　日
　                                  書記官　許清琳
附表：支票
┌──┬───┬──────┬─────┬────┬─────────┐
│編號│發票人│付  款  人  │發票日    │票面金額│ 支  票  號  碼   │
├──┼───┼──────┼─────┼────┼─────────┤
│ 一 │乙○○│臺灣省合作金│八十八年十│二十九萬│ＦＭ0000000│
│    │      │庫桃園支庫  │二月二十日│元      │                  │
├──┼───┼──────┼─────┼────┼─────────┤
│ 二 │乙○○│臺灣省合作金│八十九年一│五十萬元│ＦＭ0000000│
│    │      │庫桃園支庫  │月十八日  │        │                  │
└──┴───┴──────┴─────┴────┴─────────┘
